Inventaris van een verzameling brochures, afkomstig uit de nalatenschap van de familie De Beaufort, (1815) 1863-1941 (1951)
Nationaal Archief, Den Haag
De Beaufort / verzameling brochures
Brochures Beaufort
1815-1951
merendeel 1863-1941
Y10
10.20 meter; 1897 inventarisnummers.
Gedrukte documenten.
Nationaal Archief, Den Haag
Willem Hendrik de Beaufort (1845-1918)
Jan Anne Arnout Hendrik de Beaufort (1876-1947)
De verzameling bevat brochures, afkomstig uit de nalatenschap van de familie De Beaufort in De Treek te Leusden, betreffende politieke, bestuurlijke en historische onderwerpen.
Archiefvorming
Geschiedenis van het archiefbeheer
De hier beschreven brochures zijn in 1979 aangetroffen in het huis De Treek bij Leusen, waar het in dat jaar geacquireerde familiearchief-De Beaufort berustte. De bibliotheek is met name gevormd door Willem Hendrik de Beaufort (19 maart 1845 - 2 april 1918) en zijn zoon Jan Anne Arnout Hendrik de Beaufort (1876-1947), die beiden een belangrijke rol speelden in de buitenlandse politiek: de eerste als minister, de tweede als ambtenaar. Deze verzameling werd in overleg met de bewaargevende erfgenamen door het toenmalige Algemeen Rijksarchief aangekocht, samen met een serie Handelingen der Staten-generaal, die aan de door oorlogsschade getroffen universiteitsbibliotheek van Nijmegen werd geschonken, en een eerste druk van de Winkler Pins Encyclopaedie voor de bibliotheek van het Algemeen Rijksarchief.
De brochureverzameling werd apart van het familiearchief bewaard en is in 2012-2013 nader beschreven door dr. J.A.A. Bervoets, werkzaam als vrijwilliger bij het Nationaal Archief.
De verwerving van het archief
Het archief is door aankoop verworven.
Inhoud en structuur van het archief
2.22
Aanwijzingen voor de gebruiker
Openbaarheidsbeperkingen
Volledig openbaar.
Materiële beperkingen
Het archief kent geen beperkingen voor het raadplegen van stukken als gevolg van slechte materiële staat.
Aanvraaginstructie
Openbare archiefstukken kunnen online worden aangevraagd en gereserveerd. U kunt dit ook via de terminals in de studiezaal van het Nationaal Archief doen. Om te kunnen reserveren dient u de volgende stappen te volgen:
U maakt een profiel aan op www.gahetna.nl, en logt vervolgens in
Via de archiefinventaris (alleen de beschrijvingen met rode nummers) selecteert u het gewenste archiefstuk door op de knop 'Reserveren' te klikken
In het volgende scherm geeft u aan op welke dag u het archiefstuk wilt inzien
Indien u zich bevindt in de studiezaal en een tafelnummer heeft ontvangen kunt u dit nummer vermelden. Als u geen tafelnummer heeft kunt u tafelnummer 777 laten staan
Vervolgens bevestigt u uw reservering door deze te versturen.
Verwant materiaal
Beschikbaarheid van kopieën
De inventarisnummers van dit archief zijn niet in kopievorm beschikbaar.
Beschrijving van de series en archiefbestanddelen
- Algemeen., A.
  Publicaties die niet in een categorie kunnen worden ingedeeld omdat verschillende indelingscriteria tegelijkertijd ter sprake komen.
  - Haagsch maandblad., augustus 1925; 1
  - Leeuw, H.J. van de, AZA. Rotterdam., 1913; 2
    Verzameling artikelen over diverse maatschappelijke en kerkelijke onderwerpen, met vredesvoorstellen, 1893-1912
  - Meer, J.M. van der, Verscheidenheden. Vde deel, VIde deel., 1924; 3
  - Struycken, A.A.H., Politieke opstellen: de partijverhoudingen in ons land, de grondwetsherziening, de belastingwetgeving, parlementair en niet-parlementair ministerie, de volkswil, de Eerste Kamer, het algemeen kiesrecht, het tarief, het onderwijsvraagstuk, evenredige vertegenwoordiging, het eedsvraagstuk, het vraagstuk der lijkverbranding, de positie van den paus, de administratieve rechtspraak, enz. Arnhem., 1916; 4
  - Vragen van den dag. Maandschrift voor Nederland en kolonien, jrg. 33., maart 1918; 5
- Hoge colleges van staat., B.
  - Constitutionele aangelegenheden., B.1.
    - Grondwetsherziening 1848., B.1.1.
      - Handelaar in snuif (=D. Donker Curtius), Adres aan de Amstel-Sociëteit. Amsterdam., 1847; 6
      - Vreede, G.W., Lessen uit Parijs. ’s-Gravenhage., 1848; 7
    - Kamerontbinding door het ministerie Van Zuylen-Heemskerk, 1868., B.1.2.
      Internationale verwikkelingen naar aanleiding van een gebleken voornemen van koning Willem III het grootherogdom Luxemburg, dat in personele unie met Nederland was verbonden, aan Frankrijk te verkopen, leidde tot een interventie van de Tweede Kamer. Ofschoon de ‘Luxemburgse kwestie’ in beginsel een zuiver dynastieke aangelegenheid was, achtte de kamer toch het ministerie van Buitenlandse Zaken verantwoordelijk en keurde het de begroting af. Het ministerie Van Zuylen-Heemkskerk ging hierna – voor de tweede maal in zijn kabinetsperiode – over tot Kamerontbinding. De kamer kwam na de verkiezingen nagenoeg in dezelfde samenstelling terug en bracht het kabinet met een motie “de ontbinding was geen landsbelang” het kabinet opnieuw ten val en won hiermee definitief een constitutioneel conflict.
      - Ambteloos burger, een, Lands belang en partij belang, een woord aan de kiezers gerigt in Januarij 1868. ’s-Gravenhage., 8
      - Anoniem, De troonrede. ’s-Gravenhage., 1868; 9
        Betreft kritiek op het taalgebruik en verwijst naar een Kamerontbinding.
      - Catholyk, een, Een woord aan de catholyke kiezers in Nederland. Alkmaar., [1868]; 10
      - Laan, A. van der, De kroon en het volk, Toespraak […] in eene vergadering van kiezers in het hoofd-kiesdistrict Leeuwarden, gehouden den 7 Januarij 1868, omtrent de keuze van candidaten tot leden van de Tweede Kamer der Staten-Generaal. Leeuwarden., 11
      - Anoniem, Liberaal, met aanteekeningen, de meeting te Zaandam, op 3 February 1868 en de uitslag der verkiezing in het District Haarlem op 6 February 1868. Zaamdam., 12
      - Keuchenius, L.W.C., Brief aan eenen kiezer. Leiden., 1868; 13
        Verantwoordt zijn niet-candidaatstelling na de uiteindelijke val van het kabinet Van Zuylen-van Nyevelt.
    - Kiesstelsel 1887-1918., B.1.3.
      De grondwet van 1887 bevatte een ‘caoutchoucartikel” waarbij de nadere toelating van categoriën kiezers op “kenmerken van maatschappelijke geschiktheid en welstand” bij wet werden geregeld. Dit leidde tot verschillende wetsontwerpen en zelfs tot Kamerontbinding na een ‘destructief amendement’ van W. de Meijier op de kieswet Tak-van Poortvliet in 1894. De discussies die er toen volgden leidden tot breuken in de twee kampen waarin de kamer toen verdeeld was: er ontstonden afzonderlijke liberale partijen en naast de Antirevolutionairen kwam er de Christelijk Historische Unie. In 1896 werd door het ministerie Röell-van Houten het kiesstelsel zodanig geregeld.dat aan de helft van de mannelijke bevolking stemrecht werd verleend. Intussen werd -o.m. vanuit de opkomende sociaaldemocratie – geageerd voor algemeen kiesrecht.
      - Akkersdijk, L., Een pleidooi voor algemeen kiesrecht (naar een prijsvraag), Rotterdam., [na 1989]; 14
      - Anoniem, De nieuwe Grondwet voor het Koningrijk der Nederlanden zooals zij door den koning is bekrachtigd, bij besluiten van 6 November 1887, ter vergelijking naast de Grondwet van 1848 gedrukt, benevens de additioneele artikelen bevattende het kiesreglement en de nieuwe kiestabel. Tweede druk. Haarlem., 15
      - Anoniem, ‘Initiativbehehren fúr die Proportionalwahl des Nationalrates und die Wahl des Bundesrates durch das Volk’, in: Amtliches stenographisches Bülletin der schweizerischen Bundesversammlung – Billetin sténographique officiel de l’assemblée fédérale Suisse, Juni 1900 juin. Bern., 16
      - Arntzenius, A.R., Recensie van T. Sybenga, De grondwet van 1887 toegelicht, ook in verband met de praktijk, vierde uitgave. Overdruk uit Themis, nr. 4., 1909; 17
      - Aulnis de Bourouill, J. d’, Het gewijzigd wetsontwerp over het kiesrecht beoordeeld. Utrecht., 1894; 18
      - Cremers, E.J.J.B., Aan de kiezers. ‘s-Gravenhage., 1894; 19
      - Dedem, A. van, Open brief van het afgetreden lid van de Tweede Kamer der Staten-Generaal A. baron van Dedem aan de kiezers in het hoofdkiesdistrict Zwolle. ’s-Gravenhage., 1894; 20
      - Eisma, W. Onze kamerleden, aanteekening van de verkiezingen voor leden van de Yweede Kamer der Staten- Generaal te beginnen met 6 maart 1888. Leeuwarden., 1891; 21
        Met latere handgeschreven aanvullingen over 1894.
      - Goeman Borgesius, H., De beteekenis van den verkiezingsstrijd. ‘s-Gravenhage., 1896; 22
      - Hoetink, De maartbeweging. Z.pl., [1891]; 23
      - Meijier, W. de e.a., Aan het bestuur der Centrale Liberale Kiesvereeniging in het Hoofdkiesdistrict Zaandam. Wormerveer., 1894; 24
      - Outhoorn, L.L.C.M. van, Geen valsche leuzen! ‘s-Gravenhage., 1894; 25
        Van Outhoorn is anarchist.
      - Reekers, F.M.J.A., Iets over algemeen stemrecht: naar aanleiding van het Rapport der commissie voor het kiesrechtvraagstuk aan den Algemeenen Bond van R.K. Kiesvereenigingen. Amsterdam., 1908; 26
      - Stork, C.T., Aan mijne landgenooten! Oldenzaal., [1894]; 27
      - Thorb, Manes, Zendbrief uit het schimmenrijk aan Mr. J. P. R. Tak van Poortvliet, Minister van Binnenlandsche Zaken; tevens ter lezing aangeboden aan belangstellenden. Nijmegen., 1894; 28
        Het boekwerk ligt uit de band.
      - Veegens, J.D., ‘Het woord is aan de kiezers’, Overdruk uit Vragen des tijds., 1894; 29
      - Verax [= A.P.C. van karnebeek], De ontbinding: een staatsgreep. ’s-Gravenhage., 1894; 30
        Bertreft de kieswet van het ministerie Tienhoven-Tak van Poortvliet.
    - Grondwetsherzieningen: voorstellen 1896-1918., B.1.4.
      Voor kiesrechtkwesties zie hoofdstuk B.1.3
      - Arntzenius, A.R., recensie van L. Lindeboom J.Nzn, Parlementaire schadeloosstelling, academisch proefschrift. Overdruk uit Themis, nr. 4., 1916; 31
      - Arntzenius, A.R., ‘Staatssouvereiniteit en volkssouvereiniteit’.Overdruk uit Themis nr. 1., 1897; 32
      - Claudel (de Frolois), J.C., Un deuxième système électoral donnant la réprésentation proportionelle; Le seul moyen de l’obtenir. La Haye, Zwolle., 1914; 33
        Met aanvullingen, februari
      - Cramer, ‘Artikel 171 Grondwet en de scheiding van staat en kerken’, overdruk uit Theologisch tijdschrift 36., 1902; 34
      - Draaijer, J., Een jubileerende wet, de geschiedenis en beteekenis onzer grondwet, een bijdrage tot de viering van het eeuwfeest onzer onafhankelijkheid. Deventer., 1913; 35
      - Eilbracht, H.J.C.G., Een onrijpe vrucht van wetgeving (het ontwerp van wet regelende de evenredige vertegenwoordiging). Arnhem., 1916; 36
      - Eyssel, A.P.Th., Grondwet en protectie als haar eerste gevolg, de waarschuwing eens tachtigers aan zijne landgenooten, opgedragen aan Mr. S. van Houten. ’s-Gravenhage., 1917; 37
      - Fokker, E., ‘De voorgestelde “verandering” in de grondwet’, Overdruk uit Rechtsgeleerd magazijn, jrg. 32., 1913; 38
      - Frisch, Hans v,, Der Thronverzicht, ein Beitrag zur Lehre vom Verzicht im öffentlichen Recht. Tübingen., 1906; 39
      - Gilse, J.A. van ‘Evenredig kiesrecht’, Overdruk uit Vragen des tijds., november 1910; 40
      - Hamel, J.A. van, ‘De verandering der grondwet’, Overdruk uit Vragen des tijds., 1906; 41
      - Jellinek, G., Die Erklärung der Menschen- und Bürgerrechte, ein Beitrag zur modernen Verfassungsgeschichte. Leipzig., 1904; 42
        Reeks Staat- und völkerrechtliche Abhandlungen, Band 1, Heft 3.
      - Jellinek, G. Verfassungsänderung und Verfassungswandlung, eine staatsrechtlich-politische Abhandlung. Berlin., 1906; 43
      - Krabbe, H., “Ongezonde lectuur”. Groningen., 1913; 44
        Pleidooi voor vaste rechtsbeginselen als leidraad voor een constitutioneel stelsel.
      - Nierstrasz, B., "Niet geëindigd, beschouwingen over de verhouding tusschen volk, volksvertegenwoordiging en regeering, naar aanleiding van het "incident" in de Tweede Kamer. Amsterdam., [1917]; 45
        Onderwerp van discussie was de financiële vergoeding van Kamerleden in het kader van de grondwetsherziening.
      - Verkouteren, H., Grondwetsherziening. Amsterdam., 1907; 46
      - Wehberg, H., Plebiszit und Optionsklausel. Mönchen Gladbach., 1915; 47
      - Zoetmulder, J.J., Grondwetsherziening: een dreigende noodlottige afloop. Eindhoven., [1916]; 48
      - Zoetmulder, J.J., De oplossing van het vraagstuk der evenredige vertegenwoordiging voor Nederland. Nijmegen., 1908; 49
    - Vrouwenkiesrecht., B.1.5.
      - Chapman-Catt, ‘Rede […] uitgesproken bij de opening vann het zesde internationaal congresn van den Wereldbond voor Vrouwenkiesrecht, op 12 Juni te Stockholm. Overdruk uit De Amsterdammer., [ca. 1911]; 50
      - Citters, Sophie van, Een pleidooi, [Doorn]., 1916; 51
        Verzoek om invoering van vrouwenkiesrecht.
      - Heerdt tot Eversberg-Quarles van Ufford, P., Eene eeretaak, open brief aan alle Nederlandsche vrouwen en meisjes; Nadering ven vrouwenkiesrecht, ernstige algemeene voorbereiding eene dringende vereischte. Bloemendaal., [1915]; 52
      - Nederlandsche bond voor vrouwenkiesrecht, De Nederlandsche Bond voor Vrouwenkiesrecht. Z.pl., [1907]; 53
      - Vereeniging voor vrouwenkiesrecht, Aan de Staatcommissie voor Grondwetsherziening. ’s-Gravenhage., 1910; 54
      - Vereeniging voor vrouwenkiesrecht, Rapport der commissie van de Vereeniging voor vrouwenkiesrechtin zake grondwetsherziening. Z.pl., [1906]; 55
    - Dicussies na 1918., B.1.6.
      - Jonge, W.D. de, Het parlementaire stelsel en de vrijheid van den kiezer. Haarlem., 1933; 56
      - De groene Amsterdammer, referendumnummer., 16 mei 1936; 57
      - Houten, S. van, Ter voorlichting omtrent eenige vragen van den dag. Haarlem., 1926; 58
      - C.E. van Koetsveld, Het nieuwe kiesstelsel, voorgesteld door de Nederlandsche vereeniging ter verbetering van het kiesstelsel met toelichting en verklaring. ’s Hertogenbosch., [1926]; 59
      - Ons land, een nationaal tijdschrift, jrg. 5, nr. 1., 7 mei 1921; 60
        Speciaal nummer met kritiek op het parlementaire stelsel als schadelijk voor de nationale waakzaamheid.
      - Politiek herstel, tijdschrift uitgegeven door een groep katholieken ter bevordering der anti-democratische herstel-gedachte. Nr. 1 en 2., April, augustus 1925; 61
      - Westerman, W.M., De zieke staat, een ernstig woord in verband met de verwording onzer publieke zeden. Den Haag., 1925; 62
  - Samenstelling Staten-Generaal., B.2.
    Onder dit hoofdstuk zijn cesuren ingebracht waarbij de jaartallen van de gerondwetsherzieningen van 1887 en 1918 als scheidslijn dienen. De jaren daartussen worden gekenmerkt door een voor die tijd karakteristieke politieke tegenstelling, de “antithese” tussen ‘Christenen’ (de Coalitie, ‘rechts’) en ‘paganisten’ (de Concentratie, ‘links’), die de schoolstrijd ten grondslag heeft met als inzet de rechten van ‘bijzondere scholen’ op gelijke steun van de overheid als het openbaar onderwijs Voor de schoolstrijd zelf zie hoofdstuk E.8.3.
    - Vóór 1887., B.2.1.
      - Anoniem, Kiezerspligt, voor de kiezers te Rotterdam en elders. Rotterdam., 1860; 63
        Oproep aan kiesgerechtigden om voortaan vooral te gaan stemmen.
      - Belinfante, I, Herinneringen: openbaarmaking van het verhandelde in de vergaderingen der Staten-Generaal: geschiedkundige bijdrage. ’s-Gravenhage., 1886; 64
      - Laan, H.A., Toespraak aan de Kiesgeregtigden van het onder-kiesdistrict Baarn, in eene zamenkomst, gehouden te Baarn, den 19. November 1848. Baarn., 65
      - Lavater jr., (= M(?) van Raalte), Politieke photografien van de aftredende leden der Tweede Kamer. Sneek., 1879; 66
      - Lion, J., Mijn staatkundig leven: bijdrage tot de kennis der dagbladpers in Nederland. ’s-Gravenhage., 1866; 67
      - Sagittarius (= W.J.A. Jonckbloet), Parlementaire portretten: de aftredende helft van de Tweede Kamer der Staten-Generaal. Amsterdam., 1869; 68
      - Nijhoff, D.C., Dr. Schaepman in de Tweede Kamer der Staten-Generaal. Utrecht., 1880; 69
      - Wintgens, W. Politieke nabetrachting 1848-1885. Tweede vermeerderde en verbeterde uitgaaf. ’s-Gravenhage., 1887; 70
      - Wijck, H.C. van der, Drie brieven aan de Vereeniging: Algemeen kies- en stemrecht te Amsterdam. ’s-Gravenhage., 1882; 71
      - Wijck, H.C. van der, De ontbinding, een woord tot de Nederlandsche kiezers. ’s-Gravenhage 1884., 72
    - 1887-1918: Algemene overzichten., B.2.2.
      - Bossche, G. vanden, ‘Les partis politiques en Hollande’, overdruk uit Magazin Littéraire. Gand., 1897; 73
      - Elout, C.K., De Heeren in den Haag. Tweede reeks. Amsterdam., 1909; 74
        Hiervan zijn twee exemplaren aanwezig in slechte staat.
      - Koetsveld, C.E. van, e.a. Onze politieke partijen. Serie afleveringen, genummerd 1-9. Baarn., 1909; 75
      - Oosterbaan, N., Politieke en sociale programma’s, bijeenverzameld. Utrecht., 1897; 76
    - 1887-1918: Coalitie., B.2.3.
      Met de Coalitie wordt bedoeld de onder invloed van Abraham Kuyper gevormde samenwerking tussen de “Christelijke” politieke partijen Antirevolutionaire Partij, het Verbond van Rooms-Katholieke Kiesvereenigingen en de Christelijk Historische Unie. Samen vormen zij de rechtervleugel.
      - Anoniem, Bij de stembus, een ernstig woord van een protestantsch kiezer aan zijne protetantsche medekiezers. Utrecht., 1869; 77
      - Anoniem, Dr. A. Kuyper in de caricatuur, met een voorrede van dr. A. Kuyper zelf. Amsterdam., 1909; 78
      - Anoniem, Waar het over gaat., een woord aan de kiezers bij de stembus van 1905. (Christelijke politiek IV.). Amsterdam., 79
      - Anoniem, Wachter! Wat is er van de nacht? Een vraag aan de natie. Amsterdam., 1860; 80
      - Bond van R.K. Kiesverenigingen, afd. Valkenburg, De waarheid in zake Gulpen, authentieke verklaringen naar aanleiding van beweringen in de brochure Thomas. Valkenburg., 1909; 81
      - Den een, Vrede in de politiek?: berijmd verslag van 'n politieke vredesconferentie, met prentje van Den Ander. Amsterdam., 1909; 82
        Sociaaldemocratische satire op de AR-partij van Abraham Kuiper en de formatie van het kabinet Heemkerk jr. Den ander = Albert Hahn(?)
      - De Klaroen, politiek-sociaal tijdschrift. Proefnummer, 1e jrg. nr. 3, 10, 11, 13, 2e jrg. nr. 21, 28., Klaroen en beukelaar, algemeen Christelijk-sociaal maandblad, jrg. 1 nr. 8-10.; 1909-1910; augustus – oktober 1916; 83
      - Lieftinck, W.H., Afrekening en oproep: rede, uitgesproken in de eerste jaarvergadering van de Federatie-Amsterdam der Christen-democratische Partij op 3 April 1906, en van toelichtende aaneekeningen voorzien. Amsterdam., 84
      - Limburg Stirum, J.B. van, Een woord van een oud man aan den regeerenden stand. ’s-Gravenhage., 1891; 85
      - Nationale eenheid, 1e jaargang nr. 1., 6 juli 1940; 86
      - Netscher, F. Theo. Amsterdam., 1911; 87
        Betreft minister-president Th. Heemskerk.
      - Outhoorn, L.L.C.M. van, ‘Le nouveau régime au pays des Gueux’, overdruk uit La revue (ancienne Revue des Revues)., 15 december 1901; 88
        Anarchistisch commentaar op het aan de macht komen van het kabinet-Kuyper.
      - Savormin Lohman, A.F. de, Wat wil de rechterzijde? Utrecht., 1886; 89
      - Schouten Lzn, H.J., Moet Nederland geregeerd worden door den Paus en door de Jezuïeten? een ernstig woord over ultramontaansche candidaten, gericht tot de anti-revolutionaire kiezers. Rotterdam., 1901; 90
      - Thomas, J., De verkiezingskwestie te Gulpen, memorie van toelichting, nader ingediend aan de IIe Kamer der Staten-Generaal naar aanleiding der adressen inzake de verkiezing van Jhr. Mr. Charles Ruys de Beerenbrouck. Valkenburg., 1909; 91
      - J.Th. de Visser, Ons staatkundig beginsel, reeks Christendom en maatschappij, serie 1, nr. 5. Utrecht., 1908; 92
      - Wagenaar, Gods lankmoedigheid over Nederland: een roepstem tot bekeering: tijdpreek bij het optreden van het Ministerie-Kuyper, over Lukas XIII:1-9. Middelburg., 1901; 93
    - 1887-1918: Concentratie., B.2.4.
      Met de Concentratie wordt bedoeld het wat lossere samenwerkingsverband van de door Kuyper als “paganisten” bestempelde politieke partijen: liberalen en de opkomende sociaal-democratie. De liberalen waren onderling weer verdeeld over de vraag in hoeverre de burgers kiesgerechtigd waren en in hoeverre de economie een ‘zaak van regering’ diende te zijn. Samen vormen zij de linkervleugel. In de jaren 1889-1901 domineerden de liberalen, maar na het optreden van de kabinetten-Kuyper en Heemskerk jr. kozen zij voor een sterker samenwerkingsverband in de verkiezingsstrijd. In 1913 werd zelfs de sociaal-democratie bij een regeringsformatie betrokken, war mislukte.
      - Anoniem, De jonge liberalen: uitgave ter gelegenheid van het vijf-jarig bestaan der vereeniging "De Jonge Liberalen" te Rotterdam, opgericht 27 Juni 1901. ’s-Gravenhage., 1906; 94
      - Anoniem, Een praatje over de laatste verkiezingen. Nijmegen., 1886; 95
      - Anoniem. Waarom en omdat. Een pleidooi voor de vrijzinnige richting. Amersfoort., [1901]; 96
        Uitgave van de Vrijzinnige Propaganda-Club.
      - Aulnis de Bourouill, J. d’, Eenige bladzijden uit de geschiedenis der liberale partij sedert 1887. ’s Gravenhage., 1897; 97
      - Dedem. W.K. van, Lezing in de algemeene vergadering van de Centraal-liberale kiesvereeniging in het kiesdistrict Hoorn, op woensdag 29 April 1891. Hoorn., 98
      - Drion, F.J.W., ‘Binnenlandsch overzicht’. 8 overdrukken uit Onze eeuw, jrg. 11-13., 1911-1913; 99
      - Drion, F.J.W., ‘Ochtend of avondschemering’. Overdruk uit Onze eeuw, jrg. 9., 1909; 100
      - Drion, F.J.W., ‘Windstilte’. Overdruk uit Onze eeuw, jrg. 10., 1910; 101
      - Duys, J.E.W., Waar gaan wij heen? Moet Rome aldoor meer veld winnen? Een waarschuwend woord, vóór de verkiezingen gericht tot allen, die voor het heil des lands niet onverschillig zijn. Leiden., 1901; 102
      - Een hunner, Het manifest der liberalen, wat bevat het? Wat willen zij? Z.pl., [ca. 1904]; 103
      - Elout, C.K., De Eerste Kamer, kritische compilatie van enkele meeningen. Amsterdam., 1907; 104
        Uitgave van een bloemlezing van stukken uit het Algemeen Handelsblad.
      - Elout, C.K., ‘Politiek perspectief’, overdruk uit De tijdspiegel., 1908; 105
      - Elout, C.K., ‘Vóór de stembus’, overdruk uit Tijdspiegel., mei 1909; 106
      - Fransen van de Putte I.D, Mijn antwoord op mr. H.J. Smidt’s nabetrachting. ’s-Gravenhage., 1894; 107
      - Houten, S. van, De staatsleer van mr. J.R. Thorbecke. Tweede druk. Haarlem., 1888; 108
      - Kol, H.H. van, De komende vrede en de sociaal-demokratie. Amsterdam., [ca. 1916]; 109
      - De liberaal, jrg. 1-2., 1893-1895; 110-111
        - 1893-1894., 110
        - 1895., 111
      - Liberale unie, Inleiding voor de behandeling van eenige vraagstukken van sociale wetgeving. Z.pl., [1886]; 112
      - Plate, A. Aan de liberale kiezers van Rotterdam. Rotterdam., [1897]; 113
      - Plemp van Duyveland, L.J., ‘De Kuyper-koers’,. Overdruk uit Onze eeuw, jrg. 2., 1902; 114
      - Plemp van Duyveland, L.J., ‘Liberalen en democratie’. Overdruk uit Onze eeuw, jrg. 10., 1910; 115
      - Pur-sang-liberaal, Welke moet de houding zijn van de Liberale Partij tegenover de nieuw optredende regering?, een ernstige vraag gesteld en beantwoord. ’s-Gravenhage., 1874; 116
        Betreft het kabinet J. Heemskerk Azn.
      - Schäffle, A.E.Fr., Die Aussichtslosigkeit der Sozialdemoraktie, drei Briefe an einem Staatsmann. Tübingen., 1885; 117
      - Spectator, Zelfbedrog en kiesbevoegdheid, een woord aan liberale kiezers. ’s-Gravenhage., 1897; 118
      - Spruyt, C.B., In geen geval een ultramontaan!: een woord aan de Protestantsche kiezers. Amsterdam., 1888; 119
      - Vlugt, W. van der, ‘”voor alles links?”’. Overdruk uit Onze eeuw, jrg. 7., 1907; 120